臺灣桃園地方法院民事判決　九十年度簡上字第二○五號
　　上　訴　人　乙○○
　　被上訴人　　甲○○
右當事人間請求給付票款事件，上訴人對於中華民國九十年七月二十五日本院中壢簡
易庭簡易庭九十年度壢簡字第五九六號第一審判決提起上訴，本院判決如左：
    主  文
上訴駁回。
第二審訴訟費用由上訴人負擔。
    事  實
甲、上訴人方面：
  一、聲明：原判決廢棄；被上訴人在第一審之訴駁回。
  二、陳述：除與原審判決書所載者相同茲予引用外，補稱本件係訴外人歐陽瑚以詐
      騙方式騙取如附表所示渠簽發之支票，其後再轉讓予被上訴人，而被上訴人乃
      歐陽瑚之老闆彼此兼有僱主關係，渠懷疑被上訴人對於歐陽瑚騙取渠系爭支票
      乙事，應該知情，但渠並無證據；又渠固然不知歐陽瑚與被上訴人間尚有何關
      係，但系爭支票之票面金額為新台幣（下同）九十八萬一千五百元，但被上訴
      人匯款予歐陽瑚之款項為一百二十萬元，二者金額不符。
  三、證據：除援用原審之立證方法外，另提出台灣桃園地方法院檢察署九十年度他
      字第七三六號詐欺案件通知乙份為證。
乙、被上訴人方面：
  一、聲明：駁回上訴。
  二、陳述：除與原審判決書所載者相同茲予引用外，補稱訴外人歐陽瑚因父親截肢
      亟需款項，故持上訴人簽發之系爭票據向其借款，並表示上訴人為伊同事，該
      支票不會有問題等語，是上訴人乃匯款一百二十萬元予歐陽瑚，超出系爭支票
      票面金額部分之款項，歐陽瑚則願以工作薪資抵償。
  三、證據：援用原審之立證方法。
    理  由
一、被上訴人起訴主張：其執有上訴人簽發、付款人新竹國際商業銀行新明分行之如
    附表所示支票五紙，金額計九十八萬一千五百元，嗣上開支票屆期，向付款人為
    付款之提示，竟均不獲兌現，於向上訴人催討無著後，為此，爰基於票據付款請
    求權之法律關係，訴請上訴人應給付被上訴人右揭款項，暨自附表所示提示日起
    至清償日止，按週年利率百分之六計算之利息等語。而上訴人則以：前述系爭支
    票係渠簽發交付與訴外人歐陽瑚，以換回渠前此交付經渠背書之發票人游淑琴、
    付款人台北市第二信用合作社、帳號四六六號、票面金額二十萬元、票據號碼Ｒ
    Ａ0000000號支票乙紙，故系爭票款應由歐陽瑚負擔給付之責等語置辯。
二、本件被上訴人主張之右開事實，業據其提出系爭支票及退票理由單等為憑；而上
    訴人對於上開支票五紙乃渠簽發，且未兌現等事實，並不爭執，故就此部分堪信
    真實。從而，本件應解決之爭點，乃被上訴人取得上述票據是否為惡意，及上訴
    人得否以渠與訴外人歐陽瑚間之抗辯事由對抗執票之被上訴人？按票據法第十四
    條固規定：「以惡意或有重大過失取得票據者，不得享有票據上之權利。無對價
    或以不相當之對價取得票據者，不得享有優於其前手之權利。」惟票據行為為不
    要因行為，執票人不負證明關於給付之原因之責任，如票據債務人主張執票人取
    得票據出於惡意或詐欺時，則應由該債務人負舉證之責，最高法院四十八年度台
    上字第一○一號及六十四年度台上字第一五四○號判例意旨均可資參照。查上訴
    人對於被上訴人是否係惡意或有重大過失取得系爭支票，並未舉證以實其說，又
    渠雖以業向台灣桃園地方法院檢察署提起詐欺告訴，並經該署以九十年度他字第
    七三六號偵查中，請求停止訴訟程序，待承辦檢察官調查相關證據藉以證明渠所
    辯云云，但刑事起訴案件所為事實之認定，於獨立民事訴訟之裁判時本不受其拘
    束，且觀之民事訴訟法第一百八十三條係規定「訴訟中有犯罪嫌疑牽涉其裁判者
    ，法院得在刑事訴訟終結前，以裁定停止訴訟程序。」然本件上訴人民事於原審
    中已自承渠係以系爭票據換回前述之票據號碼ＲＡ0000000號支票（參見
    原審卷第二三頁），又渠於本院雖否認歐陽瑚於前開台灣桃園地方法院檢察署詐
    欺案件之偵查中證言，但上訴人並不否認歐陽瑚在偵查時曾作證伊確有向被上訴
    人借貸款項乙事，且言稱渠不知歐陽瑚與被上訴人間借貸之事，並對歐陽瑚是否
    騙取渠之系爭支票，全無證據各節（均參見本院九十年十月二十二日準備程序筆
    錄），據此，實難謂有證據可信上訴人指摘被上訴人取得系爭支票有觸犯刑章之
    嫌疑可言，故本件與前開民事訴訟法之規定不符，本院認無停止訴訟程序之必要
    ，在此附敘。同上之理，本院自遽難祗以上訴人提出上揭檢察署通知乙紙，即斷
    言被上訴人取得系爭支票有惡意或重大過失。此外，上訴人對於被上訴人所陳，
    訴外人歐陽瑚就超出系爭支票票面金額部分，以伊之工資抵充乙節，另無異詞，
    又上訴人曾匯款歐陽瑚款項一百二十萬元乙事（並據被上訴人提出新竹國際商業
    銀行匯款副通知書及歐陽瑚之台新國際商業銀行股份有限公司存摺等各乙份資為
    證明）及逾本件票款金額，歐陽瑚願以工資抵充返還被上訴人等節，上訴人就此
    且均未爭執，是可信上情確實，準此，本件被上訴人亦無以不相當對價取得票據
    可言。第按，票據債務人不得以其自己與發票人或執票人之前手間所存抗辯之事
    由對抗執票人，票據法第十三條前段定有明文。上訴人於原審中辯稱：系爭支票
    乃渠交付與歐陽瑚，以換回前所簽發之支票等語，即認屬實，亦為上訴人與被上
    訴人前手歐陽瑚間所存之抗辯事由，上訴人猶不得以之對抗被上訴人。又命清償
    票據上債務之判決，應依職權宣告假執行，民事訴訟法第三百八十九條第一項第
    四款定有明文。是以，本件原審認被上訴人本於票款請求權之法律關係，上訴人
    應給付被上訴人票款九十八萬一千五百元，及自附表所示提示日起至清償日止，
    按週年利率百分之六計算之遲延利息，為有理由，予以准許，併依職權宣告假執
    行，於法可謂相洽，上訴意旨執詞指摘原判決不當，求予廢棄改判，難謂有理，
    故應予駁回。
三、本案事證業臻明確，兩造其餘攻擊防禦要與本件心證之形成不生影響，毋庸再予
    審酌，附此敘明。
四、據上論結，本件上訴為無理由，依民事訴訟法第四百三十六條之一第三項、第四
    百四十九條第一項、第七十八條，判決如主文。
中　　　華　　　民　　　國　　九十一　　年　　　三　　　月　　二十一　　日
                            臺灣桃園地方法院民事第二庭
~B審判長法官　邱瑞祥
~B法　　　官　文衍正
~B法　　　官　朱敏賢
右為正本係照原本作成
本判決不得上訴
中　　　華　　　民　　　國　　九十一　　年　　　三　　　月　　二十一　　日
~B法院書記官　謝文心
